【裁判字號】    95,易,498
【裁判日期】    950526
【裁判案由】    詐欺
【裁判全文】
臺灣彰化地方法院刑事判決               95年度易字第498號
公  訴  人  臺灣彰化地方法院檢察署檢察官
被      告  乙○○
上列被告因常業詐欺案件，經檢察官聲請簡易判決處刑（九十五
年度偵字第一五二九號），本院改依通常程序審理，並依簡式審
判程序判決如下：
    主  文
乙○○幫助意圖為自己不法之所有，以詐術使人將本人之物交付
為常業，處有期徒刑柒月。
    事  實
一、乙○○因財務狀況欠佳，缺錢使用，於已預見欲購買他人帳
    戶使用者，其目的係欲利用該人頭帳戶提領帳戶內之匯入款
    項，且因該帳戶所有人名義與實際使用人不同，而可藉此躲
    避犯罪偵查機關追查，竟仍於不違背其本意之下，為圖獲取
    不法利益，基於幫助該犯罪集團成員涉犯常業詐欺罪行之不
    確定故意，於民國九十四年九月間某日，透過中國時報刊登
    之廣告聯繫後，即以新臺幣（下同）三千元之代價，前往彰
    化縣埔心鄉○○路八十號行政院衛生署彰化醫院前，將其前
    於七十五年間，在彰化縣永靖郵局申請設立局號為0000
    000號、帳號為0000000號之帳戶存摺、印章及提
    款卡（含提款密碼）等物，販予真實姓名年籍不詳之成年男
    子，容任該男子所屬之詐欺集團使用其帳戶遂行財產犯罪。
    嗣該名成年男子即與自稱「黃秀華」、「王代書」、「王主
    任」、「陳光稀」、「黃秀琪」、「高志忠」及「吳文豐律
    師」等數名姓名年籍不詳之成年人所組成之詐欺集團成員，
    基於為自己不法所有之犯意聯絡，假藉「鷹紹科技公司」、
    「金達科技股份有限公司」之名義，向不特定之民眾撥打電
    話，佯稱該公司舉辦抽獎活動並抽中該民眾，惟中獎者須匯
    錢繳納保險費、手續費、律師代辦費，始能領取全額獎金，
    待受騙民眾匯款後再度聯絡該詐欺集團取獎時，該集團成員
    又佯稱中獎者並非會員，則無法領獎，必須另付費加入會員
    始能領取獎金等藉口，藉此方式誘騙民眾陸續將款項匯入所
    指定之帳戶。嗣有民眾甲○○於接獲上開詐騙電話後，信以
    為真，即依該詐欺集團成員之指示，於九十四年十月二十一
    日下午一時四分許，前往南投縣信義郵局，將三萬五千九百
    元之金額，匯至乙○○之上開帳戶內，再由該詐騙集團成員
    提領花用。另有民眾丙○○於接獲上開詐騙電話後，亦信以
    為真，依該詐欺集團成員之指示，於九十四年十月二十五日
    下午三時十八分許，前往屏東縣九如郵局，將四萬五千九百
    元之金額，匯至乙○○之上開金融帳戶內，再由該詐騙集團
    成員提領花用。嗣經警循線查獲，始查悉上情。
二、案經甲○○、丙○○分別訴由彰化縣警察局員林分局報告臺
    灣彰化地方法院檢察署檢察官偵查聲請簡易判決處刑。
    理  由
一、上揭事實，業據被告乙○○於本院準備程序、審理時認罪而
    坦承不諱，核與被害人甲○○、丙○○於警訊時指述被害之
    情節相符，復有被告乙○○於永靖郵局所申設帳戶客戶基本
    資料表、客戶歷史交易清單各一份及被害人甲○○、丙○○
    所提出郵政國內匯款執據二紙等件附卷可資佐證。另依上揭
    帳戶內之資金存提紀錄，顯示於被害人匯入款項後，旋即遭
    他人提領一空，顯然該等帳戶確係供作犯罪集團提領詐騙所
    得之用無訛。又該不詳犯罪集團之詐財方式係以隨機向不特
    定人撥打電話，而以「假中獎、真詐欺」之方式行騙，渠等
    詐騙對象係不特定之多數人，其詐欺犯罪所得甚為可觀，此
    從該詐欺集團詐騙被害人甲○○、丙○○時，分別各使用三
    個、六個人頭帳戶，而被害人甲○○、丙○○分別遭該詐欺
    集團詐騙而匯款之次數各為三次、六次，各自遭詐騙之總金
    額更高達十五萬五千九百元、三十三萬九千九百元，應可認
    定該犯罪集團確有賴此詐欺取財犯罪為常業之主觀犯意及客
    觀事實無誤。綜上所述，本案事證已臻明確，被告前開犯行
    ，堪以認定，應予依法論科。
二、核被告所為，係犯刑法第三十條第一項、第三百四十條之幫
    助常業詐欺罪。聲請簡易判決處刑書於犯罪事實欄業已載明
    被告前開帳戶係出售予詐欺犯罪集團使用，而詐欺犯罪集團
    係以詐騙他人財物維生，所犯為常業詐欺罪，則被告上開行
    為所犯顯係幫助常業詐欺罪無訛，是聲請書於證據並所犯法
    條欄認被告係涉犯幫助普通詐欺罪嫌，容有誤會，惟因公訴
    人就此部分業已於本院準備程序及審理時更正起訴法條為刑
    法第三十條第一項、第三百四十條之幫助常業詐欺罪，本院
    即毋庸再予以變更起訴法條，先此敘明。另被告係幫助他人
    實施常業詐欺罪，應依刑法第三十條第二項之規定，按常業
    詐欺正犯之刑減輕之。爰審酌被告之品行、智識程度，犯罪
    動機、目的、手段，其出賣金融機構帳戶予犯罪集團供詐騙
    他人使用，個人所得之不法利益雖然有限，然其愚昧行為卻
    使偵查犯罪機關事後追查贓款及實際犯罪行為人產生重大困
    難，犯罪集團亦因此而更加猖獗氾濫，膽大妄為，對於社會
    治安之危害程度不可小覷，並參酌被告於犯後坦承犯行，已
    知悔悟等一切情狀，量處如主文所示之刑，以示懲儆。
據上論斷，應依刑事訴訟法第二百九十九條第一項前段，刑法第
第三十條、第三百四十條，罰金罰鍰提高標準條例第一條前段，
判決如主文。
本案經檢察官姚玎霖到庭執行職務。
中    華    民    國    95    年    5     月   26     日
                  臺灣彰化地方法院刑事第一庭
                      法      官  李  進  清
以上正本證明與原本無異。
如不服本判決，應於判決送達後10日內向本院提出上訴狀 (須附
繕本)。
告訴人或被害人對於判決如有不服具備理由請求檢察官上訴者，
其上訴期間之計算係以檢察官收受判決正本之日期為準。
中    華    民    國    95    年    5     月    29    日
                      書  記  官  張  木  松
附錄論罪科刑法條：
中華民國刑法第30條、第340條
中華民國刑法第30條
(從犯及其處罰)
幫助他人犯罪者，為從犯。雖他人不知幫助之情者，亦同。
從犯之處罰，得按正犯之刑減輕之。
中華民國刑法第340條
以犯第 339 條之罪為常業者，處 1 年以上 7 年以下有期徒刑，
得併科5萬元以下罰金。


司法院資訊處製作；財團法人民間司法改革基金會備份。
